【裁判字號】    89,自,123
【裁判日期】    891121
【裁判案由】    詐欺
【裁判全文】
臺灣臺中地方法院刑事判決                          八十九年度自字第一二三號
    自  訴  人  乙○○
    自  訴  人  甲○○○
    被      告  丁○○
    被      告  丙○○
右列被告等因詐欺案件，經自訴人提起自訴，本院判決如左：
    主  文
丁○○、丙○○共同連續意圖為自己不法之所有，以詐術使人將本人之物交付，各處
有期徒刑陸月，均各緩刑參年。
    事  實
一、丁○○、丙○○為夫妻關係，其二於民國八十二年十月間，以丙○○名義擔任會
    首，招募每會新台幣（下同）二萬元之民間互助會，乙○○、甲○○○夫婦參加
    二會，會期自八十二年十月二十五日起至八十四年十月二十五日止。民國八十三
    年五月十七日，丁○○、丙○○曾向乙○○、甲○○○夫婦借款二十萬元，嗣因
    丁○○沈迷於「六合彩」之賭博行為，致經濟情況日漸惡化，丙○○於台中縣后
    里鄉農會所開立之第00000000000000號支票存款帳戶，亦自八十
    四年二月間起，開始發生退票情事，渠二人明知已無還款能力，竟隱瞞真實之經
    濟狀況，而共同基於意圖為自己不法之所有之概括犯意，於八十四年五月十七日
    ，向乙○○、甲○○○夫婦謊稱因臨時需款週轉，而向不知其二人資力不佳之乙○○、甲○○○夫婦借款二十萬元；嗣於八十四年九月二十五日，上開互助會僅
    剩乙○○、甲○○○夫婦二會尚屬活會時，其二人再向乙○○、甲○○○夫婦借
    貸尾會會款九十六萬元，並共同開立本票六紙供為擔保，致乙○○、甲○○○夫
    婦不察，因而陷於錯誤，除如數交付上開借款二十萬元外，另同意會款九十六萬
    元轉為借款，詎屆本票票期，丁○○、丙○○僅依約清償其中之十三萬九千二百
    五十元，餘款一百零二萬零七百五十元及八十三年五月十七日之借款二十萬元，
    則未依約清償，甚而避居他處，致乙○○、甲○○○夫婦催討無著，至此乙○○
    、甲○○○夫婦始知受騙。
二、案經自訴人乙○○、甲○○○提起自訴。
    理  由
一、訊據被告丁○○對右揭借貸事實，坦承在卷。核與自訴人乙○○、甲○○○所指
    訴借款經過情形相符，並有本票影本六紙、契約書各一份在卷可稽，信屬實在。
    被告丙○○雖辯稱：上開借款均由被告丁○○處理，伊並不知情等語。惟查，被
    告丙○○與被告丁○○為夫妻關係，又被告丙○○於台中縣后里鄉農會所開立之
    第00000000000000號支票存款帳戶，自八十四年二月二十八日起
    ，即開始發生退票記錄，有本院依職權所調取之上開支票存款帳戶往來記錄一份
    可證，足見被告丁○○、丙○○自八十四年二月間起，渠之經濟情況已形惡化，
    被告丙○○對被告丁○○因而對外借款一節，豈能委為不知？渠二人明知經濟情
    況益形惡化，已無還款能力，竟隱瞞真實狀況而對外借款，顯均有為自己不法所
    有之犯意至明，所辯尚難採信。本案事證明確，被告丁○○、丙○○犯行足以認
    定。
二、核被告丁○○、丙○○所為，係犯刑法第三百三十九條第一項之詐欺取財罪；其
    二人彼此間，有犯意之聯絡，行為之分擔，均為共同正犯。且同時對自訴人乙○○、甲○○○二人為詐欺取財行為，觸犯相同罪名，屬想像競合犯，應從一重處
    斷；又其二人先後二次犯行，時間緊接，所犯罪名相同，顯係基於概括之犯意反
    覆為之，為連續犯，應另依刑法第五十六條之規定以一罪論，並加重其刑。爰審
    酌被告丁○○、丙○○犯罪之動機、目的在圖一己私利，所詐騙之金額達百萬元
    之譜，所生危害非輕，及犯後態度等一切情狀，各量處如主文所示之刑。末查，
    被告丁○○前未曾受有期徒刑以上刑之宣告，另被告丙○○於雖曾受有期徒刑以
    上刑之宣告，但於執行完畢或赦免後，五年以內未曾受有期徒刑以上刑之宣告，
    有臺灣台中地方法院檢察署刑案資料查註紀錄表及台灣高等法院被告全國前案紀
    錄表各一份在卷可按，其二人於本院審理中復與自訴人達成民事和解，並待分期
    償還借款，有和解筆錄可證，本院因認經此次刑之審判程序及罪刑宣告，其二人
    日後當知警惕，信無再犯之虞，所宣告之刑，均以暫不執行為適當，爰併予各宣
    告緩刑三年，以勵自新。
據上論斷，應依刑事訴訟法第三百四十三條、第二百九十九條第一項前段，刑法第二
十八條、第三百三十九條第一項、第五十五條、第五十六條、第七十四條第一、二款
，罰金罰鍰提高標準條例第一條前段，判決如主文。
中      華      民      國  八十九    年     十一     月    二十一    日
                                    臺灣臺中地方法院刑事第七庭
                                        法  官  林  宗  成
右正本證明與原本無異。
如不服本判決，應於判決送達後十日內向本院提出上訴狀，上訴於臺灣高等法院臺中
分院( 須附繕本 )。
                                        書記官
中      華      民      國    八十九    年     十一     月    二十三    日
附錄本案論罪科刑法條全文 ：
刑法第三百三十九條第一項
意圖為自己或第三人不法之所有，以詐術使人將本人或第三人之物交付者，處五年以
下有期徒刑、拘役或科或併科一千元以下罰金。


司法院資訊處製作；財團法人民間司法改革基金會備份。
